臺灣高等法院刑事判決　　　　　　　　　九十一年度交上更(二)字第二四號
　　上　訴　人
　　即　被　告　丙○○
右上訴人，因過失致死案件，不服臺灣桃園地方法院，八十五年度交訴字第七五號，
中華民國八十五年十二月四日第一審判決（起訴案號：臺灣桃園地方法院檢察署八十
五年偵字第六二五○號）提起上訴，經判決後，由最高法院第二次發回更審，本院判
決如左：
    主      文
上訴駁回。
    事      實
一、丙○○係楠華通運股份有限公司（下簡稱楠華公司）之司機，為從事駕駛業務之
    人，於民國八十五年四月十六日十時十五分許，駕駛ＡＷ─四八八號拖車之車頭
    ，由北部第二高速公路往中壢工業區方向行駛，途經桃園縣平鎮市○○路三五五
    巷口前，本應注意車前狀況及兩車併行之間隔，並隨時採取必要之安全措施，而
    依當時情況並無不能注意之情事，詎其應注意，並能注意，而疏未注意車前狀況
    ，並保持兩車併行之適當間隔，適有孔鄭櫻笑騎乘腳踏車行經該路段，為丙○○
    所駕駛之前揭車擦倒在地，並為該車之右後車輪從背後輾過，致孔鄭櫻笑顱骨骨
    折、顱內出血當場死亡。
二、案經台灣桃園地方法院檢察署檢察官自動檢舉偵查起訴。
    理      由
一、訊據上訴人即被告丙○○對於其在右揭時、地駕駛重型拖車頭及其後車牌受泥巴
    遮住，號碼不清暨車門邊漆有「楠華通運公司」等字之情均坦承不諱，但矢口否
    認有開車肇事之情，辯稱死者孔鄭櫻笑身上之輪胎痕跡與伊車胎紋明顯不同，若
    真係遭伊車所輾，必然肚破腸流，絕不會僅壓扁而已，證人范福財指稱在伊車右
    後方二十公尺處行車，竟能看見伊車門邊之楠華公司字樣，實無可能，另證人丁
    ○○所供聽到有人喊追云云，亦難盡信，實無確證可證伊有犯業務過失致人於死
    罪云云。
二、經查：
  (一)本件被害人係因車禍而死亡，頭部（額）粉碎性骨折（壓傷）、臉部、下額部挫
    裂傷、胸部挫傷、肋骨骨折、內出血、背部、腰部不很明顯挫擦傷、惟肋骨嚴重
    骨折、內出血現象、疑有重物壓過傷、左上肢腋窩挫裂傷、左下肢膝前部擦挫傷
    ，直接引起死亡之傷害為頭部外傷、顱骨骨折、顱內出血，有警製道路交通事故
    調查報告表、檢察署驗斷書、勘驗筆錄、屍體證明書、車禍現場照片、屍體照片
    等在案（偵卷七、一二、二○至三一頁）可資佐證。
  (二)現場目擊證人丁○○於警局證稱：「我於八十五年四月十六日上午十時十五分許
    在平鎮市○○路三五五巷口發現車禍。當時停紅燈，我停在該車頭後，綠燈前進
    時，我發現前車輾過騎腳踏車婦女，即鳴喇叭要前車停止，拖車未停止，我即沿
    路追趕，沿龍南路往中壢至龍南路與環中東路口因紅燈停止、超車看見該車號為
    ＡＮ－四八八號車（按應為ＡＷ－四八八號始正確）後我至銀行辦事，下午才到
    派出所報案，該車頭藍色，車門有寫『楠華』或『華楠』交通公司字樣，我與車
    禍雙方都不認識。」（相卷三頁）；於原審結證：「當天我經過肇事地點，有看
    見被告駕駛拖車撞到被害人，但被告未停車，我追過去抄車號，是前面車號，被
    告車確有撞到路人，我猛按喇叭，欲超車，但被告不欲讓，超車後才看見車牌，
    在駕駛座左邊看見楠華通運公司；被告車肇事當時我是緊接在被告拖車的正後面
    行駛。」（原審卷一○頁）；在本院更進一步證稱：「當時是紅燈，被告車子停
    在該處等綠燈，我在他後面。綠燈亮後，被告車子前進，我就跟著前進，一下子
    ，不到一分鐘，大概幾秒鐘，我就聽到撞擊聲，我就看到一位婦人倒在地上，聽
    到路人說追，我就按喇叭，被告的車子還是往前走，他的車牌看不見，我追他時
    ，他還蛇行，不讓我追他，直到中壢龍岡路紅燈，他才停下來，我到他車前抄號
    碼，就是我給警察的號碼，等我下班後才去報警。」「輾壓我沒有見到，但前面
    就只有被告車子，沒有別的車子，應該就是被告。」「我追到時，他是在等紅燈
    ，他前面有很多車，他才沒辦法繼續走，才停下來，我才有機會從左邊超車，抄
    他車號。」（本院更(二)卷九十一年六月二十八日筆錄），就該車門邊之文字及後
    車牌不清楚之情形，亦與被告直承部分無異（相卷一五頁正面），且有該車照片
    （沾滿泥塵）附卷（原審卷八一頁）可徵。
  (三)另證人范福財於原審亦證稱：「八十五年四月十六日上午十時許在肇事地點，我
    看到肇事車子是楠華公司之車子，右後輪壓過死者背部及頭部，是右後輪壓過的
    ，是該車右邊欄桿撞到死者，當時輪胎壓過有蹺起，是一輪胎壓過，我住平鎮市
    ○○路離現場一千公尺左右，當時我找朋友路過肇事地點，我當時在肇事車輛右
    後方二十公尺左右，當時我一人騎機車，當時路上有很多車子及路人，我在肇事
    車後第三輛右側，肇事車後面是一輛五十ＣＣ的機車，機車後面是什麼車我不記
    得了。」（原審卷二六頁）亦明確證述死者係遭被告之車輾壓而過，並指出係車
    之右後輪。
  (四)就被告之車況以觀，警方蒐證時已攝得被告之車右側護柵及右後輪胎之上有明顯
    之刮痕，有該照片在卷（相卷八頁正、反面）可憑；再就被害人倒地之情形以言
    ，係趴臥而略呈側臥，其外套右邊隱約有輪胎輾痕，自右肩斜斜往左臀方向，中
    間經過腰部；左邊呈四個白點小破洞，並於下方近腰部隱隱亦有壓痕，有該倒地
    照片（已放大）一張在案（相卷封頁反面）可資勾稽；復就屍體情況以言，除右
    邊胸、肋有傷之外，左上肢腋窩亦有挫裂傷，有如前述，可見證人范福財所供被
    害人係遭被告車之右後輪輾過，且係輪胎壓過有蹺起，乃信而有徵，尤其輪胎痕
    有二處（條）及屍身左、右均有傷，恰與被告之車係屬重型車，每一方之車輪均
    有二輪胎，有該車輪照片可稽（原審卷八四頁），完全相符。
  (五)至於被告質疑被害人屍身上之輪胎紋與伊車明顯不同，伊車輪胎上亦無任何血跡
    ，不能遽謂伊車即係肇事車一節：
  1.據承辦警員乙○○證稱：伊至現場時，被害人業已死亡，伊向附近人詢知係被拖
    車所壓，後來丁○○來報案稱死者是被ＡＭ－四八八號拖車所壓，伊打電腦叫出
    司機，丁○○稱不是該輛貨車，後伊再找尋電腦資料Ａ開頭、尾四八八號的車，
    始找到被告的車等語（相卷二六頁正面），被告亦不否認當時伊車行經該處，且
    係唯一之重型車。
  2.被害人全身著有衣服，上衣且為外套，頭部雖有出血，但係在前額，卻呈趴臥姿
    勢，有上開現場照片在案可稽，衡以車禍係剎那間事，輾壓之車輪為右後輪，亦
    如前述，因無拖行之情，車輪之上未沾有血跡，自屬常情，尚不能憑以否定被害
    人係遭被告之重型車輾壓死亡之事實。
  3.屍體輪胎痕跡經原審法官勘驗為四公分及五公分，被告車之右後輪胎面紋分別為
    六公分、六．五公分、七公分，輪紋間尚有○．五公分之間隔，有勘驗筆錄一份
    可稽（原審卷六四、六五頁），台灣省桃園縣區車輛行車事故鑑定委員會八十六
    年五月二十四日八六桃鑑字第八六四○三號簡便行文表乃認「地院勘驗屍體所遺
    胎紋與董車右後輪胎紋明顯不符」，（本院上訴卷二○頁）但「輪胎痕跡檢驗須
    依證物（死者印有輪胎痕跡衣物）比對為準，僅憑送驗照片，歉難鑑析照片上留
    有輪胎痕跡與拖車之輪胎痕跡是否相同。」亦經法務部調查局第六處以八十六年
    八月二十三日（八六）處發技三字第八六○七三八六七號退還鑑定案件通知單說
    明綦詳，有該通知單一份在卷可憑（同上卷三六頁），自不能遽謂被告之車輪痕
    與被害人屍體所遺輪胎痕明顯不同；事實上，被害人死亡時所穿著之衣物現已不
    存在，且身上之輪胎痕經殯儀館冰後，於第二天就不存在，已經被害人之夫甲○
    ○供明在卷（同上卷四四頁），亦有該屍體照片（非呈規則、完整之壓痕）在案
    可徵（原審卷九七頁證物袋），再參以被害人曾因乳癌開過刀，已經其夫甲○○
    供明（原審卷六二頁反面），並有被害人左邊乳房已割除之屍體照片可證（相卷
    二九至三一頁），復衡以該被害人原著有衣物，體胖多脂，而人之身體各部位軟
    硬、凹凸不同，死後又經冰存之情，則其在多日後由原審法官勘驗所得之胎紋，
    自難免變形，亦非完全精確，自不能僅以胎紋不同而推翻目擊證人之證詞。
  (六)按汽車行駛時，駕駛人應注意車前狀況及兩車併行之間隔，並隨時採取必要之安
    全措施，以避免發生危險，道路交通安全規則第九十四條第三項定有明文。詎被
    告依當時情形，並無不能注意之情形，竟疏未注意車前狀況及保持兩車併行之間
    隔，因而肇事致被害人傷重死亡，其有過失至明。且其過失行為與被害人之死亡
    間復有相當因果關係。
  (七)被告因本件車禍衍生之刑事訴訟附帶民事訴訟事件，已經本院以八十六年度重訴
    字第一四八號民事判決被告敗訴，應賠償被害人之夫確定，有該判決書及確定證
    明書影本各一份在本院更(二)卷可考，益見被告所辯無非畏罪飾卸之詞，要無可採
    ，其犯行可以認定。
三、查被告係楠華公司之司機，業據被告供明在卷，為從事駕駛業務之人，其因業務
    上之過失，致人於死，核其所為，係犯刑法第二百七十六條第二項之業務過失致
    人於死罪。原審適用上開法條及罰金罰鍰提高標準條例第一條前段，並審酌被告
    過失程度、於犯罪後未與被害人家屬達成和解（按迄今仍未賠償）以及犯罪後態
    度等一切情狀，量處有期徒刑八月，經核其認事用法，均無不合。被告猶執陳詞
    ，空言否認犯罪，提起上訴，不能認為有理由，應予駁回。
據上論斷，應依刑事訴訟法第三百六十八條，判決如主文。
本案經檢察官陳明光到庭執行職務。
中    華    民    國    九十一    年      八        月    二十八        日
                        臺灣高等法院刑事第十四庭
                            審判長法  官  陳  祐  輔
        法  官  陳  國  文
                                  法  官  洪  昌  宏
右正本證明與原本無異。
如不服本判決應於收受送達後十日內向本院提出上訴書狀，其未敘述上訴之理由者並
得於提起上訴後十日內向本院補提理由書（均須按他造當事人之人數附繕本）。
                                  書記官  廖  月  女
中    華    民    國    九十一    年      九        月      二          日
附錄：本案論罪科刑法條全文
刑法第二百七十六條
因過失致人於死者，處二年以下有期徒刑、拘役或二千元以下罰金。
從事業務之人，因業務上之過失犯前項之罪者，處五年以下有期徒刑或拘役，得併科
三千元以下罰金。
